【裁判字號】    97,基簡,1098
【裁判日期】    980227
【裁判案由】    給付票款
【裁判全文】
臺灣基隆地方法院民事判決            97年度基簡字第1098號
原      告  乙○○○
被      告  丙○○
            甲○○
上列當事人間請求給付票款事件，本院於民國98年2月13 日言詞
辯論終結，判決如下：
    主  文
被告應連帶給付原告新臺幣肆拾貳萬元，及其中新臺幣拾萬元自
九十七年七月三十日起，其餘新臺幣參拾貳萬元自九十七年十一
月二十六日起，均至清償日止，按週年百分之六計算之利息。
訴訟費用新臺幣肆仟伍佰貳拾元由被告連帶負擔。
本判決得假執行；但被告如以新臺幣肆拾貳萬元預供擔保，免為
假執行。
    事實及理由
一、被告丙○○經合法通知，未於最後一次言詞辯論期日到場，
    核無民事訴訟法第386條所列各款情形，依民事訴訟法第436
    條第2項、第385 條第1項前段之規定，准原告之聲請，由其
    一造辯論而為判決。
二、原告主張：
(一)原告執有被告丙○○簽發、被告即丙○○妻甲○○背書如附
    表所示之支票5紙（下稱系爭支票），屆期提示均不獲付款
    ，為此依票據之法律關係提起本件訴訟，聲明被告應連帶給
    付原告之票款及法定遲延利息如主文第1項所示。
(二)對被告甲○○抗辯之陳述略以：伊原是位在基隆市○○路12
    3號1樓「楓樹林電子遊藝場」之負責人，民國95年10月10日
    後，伊雖仍登記為負責人，但實際上已由被告甲○○為連帶
    保證人、被告丙○○為承租人而向伊承租經營上開電子遊藝
    場，系爭支票之目的即為清償被告2人積欠伊之租金，又被
    告甲○○在系爭支票上背書所蓋印文與上開電子遊藝場租賃
    契約書中所蓋印文相同，亦與被告2人向訴外人張世鴻承租
    經營「快樂屋電子遊藝場」之租賃契約書中所蓋印文相同等
    語。
三、被告部分：
(一)被告丙○○自認系爭支票為其所簽發。
(二)被告甲○○辯稱系爭支票之最早發票日為97年7月30日，而
    伊與被告丙○○於同年7月15日業已協議離婚，伊無理由於
    系爭支票上背書，又雖然系爭支票背面所蓋印文與原告所提
    出2份租賃契約書中所蓋印文相同，然伊自始至終均不知悉
    系爭支票及上開2份租賃契約書之存在，而印文更非伊所有
    ，應係被告丙○○所蓋云云，並聲明駁回原告之訴。
四、兩造不爭執事項：(一)系爭支票為被告丙○○所簽發。(二)
    「楓樹林電子遊藝場」及「快樂屋電子遊藝場」租賃契約書
    為真正。(三)系爭支票背面所蓋印文與上開2份租賃契約書中
    所蓋印文相同。
五、原告主張之上開事實，業據其提出與所述相符之支票正反面
    及退票理由單影本各5 紙為證，被告甲○○則辯稱背書之印
    文非真正，可知兩造之爭點為系爭支票背面與上開2 份租賃
    契約書中所蓋印文是否為真正。爰分項析述得心證之理由如
    下：
(一)查「楓樹林電子遊藝場」租賃契約書中，第一條記載「房屋
    所在地及使用範圍：基隆市○○路123號1樓楓樹林電子遊藝
    場」、第五條記載「營業執照如吊銷，沒收押金」、第二十
    條記載「95年10月10日前之權利義務由甲方（出租人）負責
    ，之後由乙方（承租人）負責」等相關條款，經對照基隆市
    政府97年12月26日基府產商貳字第0970173663A號、第00000
    00000B號有關「楓樹林電子遊藝場」營利事業登記之函文及
    公告，再參以「楓樹林電子遊藝場」員工所寫載有「老闆娘
    交代，有招待客人，要寫檯號和客人姓名，寫在報表背後，
    切記，3班都要寫」等文字之紙條，可知原告所陳伊登記之
    「楓樹林電子遊藝場」於95年10月10日業已轉由被告丙○○
    及甲○○承租經營乙節，確屬實在，從而被告甲○○對於該
    租賃契約書中及清償租金之系爭支票背面所蓋印文，顯非不
    知情，該等印文應為真正。
(二)觀諸系爭支票背面及「楓樹林電子遊藝場」租賃契約書中所
    蓋之印文，「甲○○」三字之字體非常見之楷書，樣式及大
    小亦與常用簡易之印章大相逕庭，非一般刻製之印章所蓋，
    而係特別訂作有個人風格之印章所蓋。抑有進者，本件除系
    爭支票及「楓樹林電子遊藝場」租賃契約書外，訴外人張世
    鴻出租予被告丙○○之「快樂屋電子遊藝場」租賃契約書中
    ，連帶保證人簽章欄處亦蓋有相同之「甲○○」印文，此為
    被告甲○○所不爭執，可知關於被告甲○○與他人間之交易
    中，該印文非係罕用，足徵被告甲○○陳稱伊毫無所悉該印
    文而係遭人盜刻等辯詞，顯然有違常情，殊難採信。
(三)按夫妻間持對方之印章在連帶保證人欄蓋章，與一般人持用
    他人印章之情形不同，難謂無須負責（最高法院96年度台上
    字第1139號判決意旨可供參照）。被告甲○○與被告丙○○
    於97年7月15日以前為夫妻，關係不可謂不密切，而自95年
    10月10日後，「楓樹林電子遊藝場」即已轉由被告2人經營
    ，前後幾達兩年，時間並非短暫，揆諸上開判決意旨，縱使
    系爭支票背面及上開租賃契約書中所蓋印文係被告丙○○所
    為，被告甲○○亦不得推諉不負責。
(四)支票發票日晚於實際簽發日（俗稱遠期支票），乃台灣社會
    之常態，是被告甲○○陳稱伊與被告丙○○於系爭支票發票
    日2星期前業已協議離婚，不可能背書等辯詞，並無理由，
    附此敘明。
六、綜上所述，按發票人、背書人應照支票文義擔保支票之支付
    ，且對於執票人應連帶負責；執票人向支票債務人行使追索
    權時，得請求自為付款提示日起之利息，如無約定利率者，
    依年利六釐計算，票據法第126條、第144條準用第39條、第
    96條第1項、第133條分別定有明文。從而，原告依票據法律
    關係，請求被告連帶給付如主文第1項所示之票款及利息，
    為有理由，應予准許。
七、本件係民事訴訟法第 427條第2項第6款所定本於票據有所請
    求而涉訟之財產權訴訟，本院為被告敗訴之判決，應依職權
    宣告假執行，並依同法第392條第2項規定，依職權宣告被告
    預供擔保，而免為假執行。
八、本件事證已臻明確，兩造其餘攻擊防禦方法及未經援用之舉
    證，經本院詳加審酌後，認與判決結果不生影響，爰不一一
    論述，併此敘明。
九、據上論結，本件原告之訴為有理由，應依民事訴訟法第 436
    條第2項、第385條第1項前段、第85條第2項、第389條第1項
    第3款、第392條第2項，判決如主文。
中    華    民    國    98    年    2    月    27    日
                  民事庭法  官  蔡聰明
以上正本係照原本作成。
對於本件判決如有不服，應於收受送達後20日內向本院提出上訴
書狀，上訴於本院合議庭，並按他造當事人之人數附具繕本。
中    華    民    國    98    年    2    月    27    日
                        書記官  林蔚菁
   附表
  ┌──┬─────┬───┬───┬─────┬─────┐
  │編號│ 票面金額 │發票日│退票日│支票號碼  │付款人    │
  │    │（新臺幣）│      │      │          │          │
  ├──┼─────┼───┼───┼─────┼─────┤
  │ 1  │ 100000元 │97 年7│97 年7│FA0000000 │瑞芳地區農│
  │    │          │月30日│月30日│          │會        │
  │    │          │      │      │          │          │
  ├──┼─────┼───┼───┼─────┼─────┤
  │ 2  │  50000元 │97 年7│97年11│FA0000000 │瑞芳地區農│
  │    │          │月31日│月26日│          │會        │
  │    │          │      │      │          │          │
  ├──┼─────┼───┼───┼─────┼─────┤
  │ 3  │  50000元 │97 年8│97年11│FA0000000 │瑞芳地區農│
  │    │          │月31日│月26日│          │會        │
  │    │          │      │      │          │          │
  ├──┼─────┼───┼───┼─────┼─────┤
  │ 4  │ 120000元 │97 年9│97年11│FA0000000 │瑞芳地區農│
  │    │          │月7 日│月26日│          │會        │
  │    │          │      │      │          │          │
  ├──┼─────┼───┼───┼─────┼─────┤
  │ 5  │ 100000元 │97 年9│97年11│FA0000000 │瑞芳地區農│
  │    │          │月30日│月26日│          │會        │
  │    │          │      │      │          │          │
  └──┴─────┴───┴───┴─────┴─────┘


司法院資訊處製作；財團法人民間司法改革基金會備份。
